臺灣桃園地方法院交通事件裁定　　　 96年度交聲更字第148號
原處分機關　交通部公路總局新竹區監理所中壢監理站
異　議　人　甲○○
即受處分人
上列異議人因違反道路交通管理處罰條例案件，對於交通部公路
總局新竹區監理所桃園監理站於民國96年7 月20日所為之桃監裁
罰字第裁52-DA0000000號處分聲明異議，經本院裁定後，異議人
不服本院於民國96年9月17日所為之裁定（96年度交聲字第492號
），提起抗告，經臺灣高等法院於民國96年11月9 日以96年度交
抗字第857號裁定撤銷發回，本院裁定如下：
    主  文
原處分撤銷。
甲○○汽車駕駛人，行經有燈光號誌管制之交岔路口闖紅燈，處
罰鍰新臺幣仟陸佰元，並記違規點數點。
    理  由
一、原處分意旨略以：異議人即受處分人（下稱異議人）甲○○
    於民國96年3月27日上午8時28分許，駕駛車牌號碼V2- 6621
    號自小客車，行經桃園縣桃園市○○路與民權路口時，為桃
    園縣政府警察局交通隊舉發「中山路左轉民權路，闖紅燈（
    大廟往民權路）（往火車站方向）」，並填掣桃警局交字第
    DA0000000 號舉發違反道路交通管理事件通知單，然異議人
    未於96年 4月11日應到案日期前到案陳訴或繳納罰鍰結案，
    並逾越60日以上未到案，故而交通部公路總局新竹區監理所
    桃園監理站（下稱原處分機關依上開違規事實，認異議人違
    反道路交通管理處罰條例第53條第 1項之規定，並依據違反
    道路交通管理事件統一裁罰基準及處理細則第44條第 1項規
    定，於96年7月20日填掣桃監裁罰字第裁52-DA0000000 號違
    反道路交通管理事件裁決書，處罰異議人罰鍰新臺幣（下同
    ）5400元，並計違規點數3點。
二、異議意旨略以：異議人當時由中山路左轉民權路往火車站方
    向行駛，與民權路向火車站方向之車輛係同一方向行駛，不
    影響他人車輛通行亦是最為安全，如果等到綠燈，異議人左
    轉時，前有來車，若不左轉又擋到後方車輛不能通行，引述
    佛教說法，影響他人不利是造業行為，異議人左轉行駛不影
    響他人不利與通行，係種福田作法，何以處以闖紅燈之重大
    違規處罰，故認原處分機關所為之裁決處分顯有不合，爰具
    狀聲明異議，為此請撤銷原處分云云。
三、經查：
（一）關於本件取締舉發之情形，業據桃園縣政府警察局函覆：
      本案據執勤員警表示，其於96年3月27日上午8時28分許在
      桃園市○○路、民權路口停等紅燈時，見V2-6621 號自小
      客車，由中山路跨越雙黃線逆向行駛至民權路口紅燈左轉
      ，員警見狀趨前指揮攔查並告知違規事實，請其出示相關
      證件依法掣單舉發並當場將該通知單交異議人收執，違規
      屬實等語，有桃園縣政府警察局96年8 月22日桃警交字第
      09600076644 號函一紙在卷可稽。且由異議人之聲明異議
      意旨及所附之路口平面圖可知，異議人對於其當時之號制
      為紅燈時，沿中山路行駛進入與民權路交岔路口，並左轉
      民權路行駛無誤，堪認異議人於舉發之時間、地點，駕車
      闖紅燈之事實，自足認定。
（二）按車輛面對圓形紅燈表示禁止通行，不得超越停止線或進
      入路口；車輛面對與圓形紅燈同亮之箭頭綠燈時，得依箭
      頭綠燈之指示行進，道路交通標誌標線號誌設置規則第20
      6 條定有明文，可見路口號誌出現圓形紅燈時，車輛本不
      得超越停止線或進入路口，若有同時亮起之箭頭綠燈時，
      始得依箭頭綠燈之指示前進。而本件異議人行經該路口時
      ，號誌為圓形紅燈，並無同亮之左轉綠色箭頭，因此異議
      人原行駛方向方向本為禁止通行，不得超越停止線或進入
      路口，然異議人卻於斯時左轉進入路口，其插入民權路往
      火車站方向之車流，對於其後方民權路之行進車輛自有所
      妨害，應不待言。異議人欲左轉，其正確駕駛行為應為於
      中山路路口停等，並顯示左轉方向燈號警示後車，而中山
      路後方直行車輛當可稍行右偏閃避後繼續直行，此為一般
      駕駛之常情，實無何所謂「阻擋後方來車」之理。異議人
      捨此不為，竟闖越紅燈左轉，事後擅自解釋道路交通安全
      規則，辯以於該路口闖紅燈左轉之行為方為造福人群等無
      稽之詞云云，其異議之理由顯不足採。
（三）綜上，是異議人之「闖紅燈」違規行為，事證明確，堪予
      認定，應予依法裁處。
四、按汽車行駛至交叉路口，其行進、轉彎，應遵守燈光號誌或
    交通警察之指示，道路交通安全規則第102條第1項第 1款前
    段定有明文；又按汽車駕駛人，行經有燈光號誌管制之交岔
    路口闖紅燈者，處新臺幣1,800元以上5,400元以下罰鍰，道
    路交通管理處罰條例第53條第 1項復有明文依據；且應依同
    條例第63條第1項第3款記違規點數 3點；又依違反道路交通
    管理事件統一裁罰基準表（適用於96年1月1日以後之案件）
    ，小型汽車駕駛人，行經有燈光號誌之交岔路口闖紅燈，於
    應到案期限內繳納或到案聽候裁決者，處罰鍰2,700 元；逾
    越應到案期限30日內，繳納罰鍰或到案聽候裁決者，處罰鍰
    3,600 元；逾越應到案期限30日以上60日以內，繳納罰鍰或
    到案聽候裁決者，處罰鍰4500元；而逾越應到案期限60日以
    上，繳納罰鍰或逕行裁決處罰者，處罰鍰5400元。由上開規
    定可知，因受處分人到案時間之不同，對其課處之罰鍰亦有
    所不同。次按當事人所遞書狀未揭明提起上訴，若其內容係
    對於原判決有不服之表示，即應認為上訴（最高法院21年度
    抗字第112 號判例）。乃法令既多且雜，一般人民無以深切
    明瞭法律規定，不如此從寬解釋即無以保障人民權利。且基
    於擴大保障人民救濟權之觀點，對於人民陳述不服原處分機
    關裁決之方式，應予從寬認定，不應拘泥於聲請人不服之方
    式係使用申訴或聲請書等語句，或未依司法狀紙之格式為之
    ，而有相異之處理。從而受處分人於收受通知單後所為不服
    之意思表示，載明其所不服之處罰之理由，而能確定該具體
    案件者，即應認為係屬合法之申訴，不因未使用申訴之用語
    ，而為不同之認定。
五、本件異議人違規闖紅燈之事實，事證明確，已如前述，而異
    議人於96年 3月27日收受桃園縣政府警察局舉發違反道路交
    通管理事件通知單，該通知單上載應到案日期為96年 4月11
    日，異議人於96年 4月10日即寄存證信函予桃園監理站（上
    載為「聲請書」）表示不服之意，而桃園監理站於96年 4月
    12日收文，有異議人提出之存證信函影本在卷可稽（見高院
    卷第10頁至第11頁），異議人寄予桃園監理站之存證信函應
    視為對上開通知單不服之申訴，異議人既以存證信函陳述不
    服之意於96年 4月12日即寄抵桃園監理站，雖其未使用申訴
    、異議之用語，尚不得據此認為異議人未合法提出申訴，原
    處分機關認異議人逾越應到案日期60日，未於期限內到案，
    而依道路交通管理處罰條例第44條第 1項，對受處分人逕行
    裁決，依違反道路交通管理事件統一裁罰基準表，裁處異議
    人最高額罰鍰5400元，自有違誤。受處分人之異議雖無理由
    ，惟原處分既有上述裁罰之違誤，容有未洽，而應由本院將
    原處分撤銷，仍以異議人違反道路交通管理處罰條例第53條
    第1項規定之行為，且受處分人於應到案期限後 30日內始向
    處分機關提出申訴，依道路交通管理處罰條例第53條 1項及
    違反道路交通管理事件統一裁罰基準及處理細則第41條第 4
    項之規定，裁處異議人即受處分人罰鍰3,600 元，並依同條
    例第63條第1項第3款規定併予記違規點數3點，以資適法。
六、據上論斷，應依道路交通管理處罰條例第87條第2 項、道路
    交通案件處理辦法第20條前段，裁定如主文。
中　　華　　民　　國　　96　　年　　12　　月　　24　　日
                      交通法庭     法　官  羅國鴻
以上正本證明與原本無異。
如不服本裁定，應於送達後5 日內，向本院提出抗告狀。
                                   書記官  戴育萍
中　　華　　民　　國　　97　　年　　1 　　月　　7 　　日
